臺灣臺中地方法院刑事判決　　　　　　　96年度訴字第1262號
公　訴　人　臺灣臺中地方法院檢察署
被　　　告　甲○○
　　　　　　　　　　現羈押於台灣台中看守所
指定辯護人　本院公設辯護人　丁○○
上列被告因強盜案件，經檢察官提起公訴（96年度偵字第6822號
），本院判決如下：
    主  文
甲○○意圖為自己不法之所有，攜帶兇器，以強暴、脅迫至使不
能抗拒，而使他人交付其物，處有期徒刑捌年貳月。
    犯罪事實
一、甲○○前因違反肅清煙毒條例、麻醉藥品管理條例、恐嚇及
    贓物等罪，經法院分別判處有期徒刑3年6月、8月、4月及10
    月確定，合併定應執行刑為5年，於民國82年2月11日入監執
    行，至84年10月20日縮短刑期假釋出監；又於假釋期間，因
    違反麻醉藥品管理條例案件、肅清煙毒條例案件、竊盜、傷
    害、槍砲彈藥刀械管制條例案件及懲治盜匪條例案件，分別
    經法院判處有期徒刑5月（台灣高等法院台中分院85年度上
    易字第2591號）、3年10月（台灣高等法院台中分院85年度
    上訴字第2354號）、7月（台灣高等法院台中分院86年度上
    易字第2637號）、8月（台灣高等法院台中分院87年度上易
    字第364號）、7月（台灣高等法院台中分院86年上訴字第18
    31號）、7年2月（台灣高等法院台中分院86年上訴字第1831
    號）確定，合併定應執行刑為12年4月，與前開假釋經撤銷
    後之殘刑2年7日接續執行，於95年11月3日又因縮短刑期假
    釋出監，所餘刑期付保護管束（保護管束期滿日為99年4月2
    4日，未構成累犯）。詎甲○○於假釋期間猶不知警惕，於
    96年3月11日凌晨2時25分許，外罩黃色輕便型雨衣，攜帶前
    端尖銳、刀刃長達10公分，客觀上足以對人之生命、身體、
    安全造成危險，而屬兇器之鐵製剪刀1支，徒步行至位於台
    中縣沙鹿鎮○○路207號「台灣中油加油站」第2加油亭，以
    右手插在上衣口袋內，將輕便雨衣頂高，作出手握槍枝、槍
    口對準加油員乙○○之動作，並對乙○○恫稱「我有3顆子
    彈，要吃子彈還是要將錢拿出來？」等語，而以此強暴、脅
    迫方式，使乙○○不能抗拒，交出其保管之腰包，內有屬於
    「台灣中油加油站」所有之現金新台幣（下同）1萬4千元。
    甲○○以佯裝持槍之手拿取腰包時，為乙○○察覺其並未持
    槍，乃以雙手推擊甲○○胸口，甲○○竟另行起意，取出事
    前預藏之鐵製剪刀刺向乙○○，致乙○○受有頭部損傷合併
    右臉撕裂傷之傷害（傷害部分未據乙○○告訴），甲○○乃
    趁隙逃逸，至加油站出口處取出腰包內之現金1萬4千元後，
    將腰包丟回在後追躡之乙○○，往台中縣沙鹿鎮○○○路65
    8巷逃逸，惟於逃逸途中不慎將贓款1萬4千元遺落於北勢東
    路658巷內（為員警尋獲後交由乙○○認領保管）。嗣經警
    調閱加油站監視錄影帶比對後，於同日凌晨5時40分許，在
    台中縣沙鹿鎮○○路117號旁為警查獲，並在其駕駛之車號
    PH-6823號自小客車上扣得上開鐵製剪刀1支，又於台中縣沙
    鹿鎮○○○路664號對面工地地下室扣得上開黃色輕便雨衣1
    件。
二、案經台中縣警察局清水分局報請台灣台中地方法院檢察署檢
    察官偵查起訴。
    理    由
一、訊據被告甲○○固坦承於上開時、地，身穿黃色輕便雨衣，
    對加油站員工乙○○口稱「我有3顆子彈，要吃子彈還是要
    將錢拿出來？」等語，要求乙○○交付財物，惟否認有強盜
    行為，辯稱：「手伸進皮包拿錢時，乙○○出手勒住我脖子
    ，我緊張才將放在口袋裡的剪刀拿出來揮舞，趁機爭脫逃跑
    ，於離去加油站時，將包包丟在加油站，當天我有吃戒毒的
    藥，情緒很低落，才會犯案」云云；辯護人則為被告辯稱：
    「以被害人乙○○處理之方式，顯見其尚未達不能抗拒之狀
    態，被告之行為應僅構成恐嚇取財；又被告於離去之際，將
    腰包丟棄於加油站內，即便被告曾短暫持有該腰包，然被告
    一直在加油站內，該腰包應尚未至於被告實力支配之下而屬
    未遂」等語。經查：
  (1)被告於上開時、地，身穿黃色輕便雨衣，徒步行至證人即被
    害人乙○○服務之加油亭，右手插在上衣口袋內，將輕便雨
    衣頂高，作出持槍的樣子，對乙○○稱「我有3顆子彈，要
    吃子彈還是要將錢拿出來？」，乙○○因心中害怕，不敢妄
    動，遂依言將收銀用之腰包拿給被告，被告以手取得腰包後
    ，為乙○○察覺其並無持槍，伸手反擊，遭被告以扣案鐵製
    剪刀攻擊，刺破眼鏡，被告旋即趁機逃逸，至加油站出口處
    時，取出腰包內現金而將腰包丟予乙○○等情，業據證人即
    被害人乙○○於本院審理中證述明確，其證稱：「我在加油
    站當工讀生，當時我在加油機旁看報紙，被告穿著雨衣，步
    行過來，我本來以為他要購物，我站起來詢問他，被告右手
    插在衣服的口袋，將輕便型雨衣頂高，有做出持槍的樣子，
    問我：『我有3顆子彈，要吃子彈，還是將錢拿出來？』。
    我說請他稍等一下，我就將收銀台的硬幣盤及裝紙鈔的錢包
    拿給被告，拿給被告的時候，起初他沒有拿，我就先放下，
    放回原來的桌上，然後被告變得更激動，我就拿放紙鈔的腰
    包（即我剛才說的錢包，腰包）打開給被告看，被告看的同
    時，伸出插在口袋的手來拿錢，隨後他搶走包包就要跑，他
    要拿走的時候，我看到被告手上並沒有槍，我就以兩手推他
    的胸口，被告即從口袋反手拿出1把剪刀，作勢要刺向我，
    我以左手阻擋，被告力氣很大，以該剪刀將我的眼鏡弄破，
    我大聲喊『搶劫』，我同事有報警，被告隨即拿著包包跑走
    ，我跟著追出。追到我們加油站出口處，被告將包包丟還給
    我，將包包內的千元鈔票取出就跑，之後警察就到了‧‧‧
    」等語，被告雖否認作出以手持槍之動作，然其於並未下雨
    之深夜（此節亦據證人乙○○結證明確），身穿雨衣，此種
    異常舉止已啟人疑竇，且其向證人乙○○恫稱「我有3顆子
    彈，要吃子彈，還是將錢拿出來？」等語之際，若配合將右
    手插在衣服的口袋，將輕便型雨衣頂高，作出口袋內手握槍
    枝、槍口對準證人乙○○之舉動，更能使證人乙○○相信被
    告上開恫嚇言語屬實而達其取財之目的，且證人乙○○與被
    告素不相識，又無嫌隙，並無故意設詞誣陷之必要，證人復
    對案發經過陳述流暢，堪信證人乙○○上開證詞與事實相符
    ，被告辯稱並未作出持槍動作云云，應屬卸責之詞，不足採
    信。
  (2)辯護人雖為被告辯稱上開行為應僅構成恐嚇取財云云，然按
    以威嚇方法使人交付財物之強盜罪，與恐嚇取財罪之區別，
    係以對於被害人施用威嚇程度為標準，如其程度足以抑壓被
    害人之意思自由，至使不能抵抗而為財物之交付者，即屬強
    盜罪，否則，被害人之交付財物與否，儘有自由斟酌之餘地
    者，即應成立恐嚇取財罪（最高法院30年上字第668號判例
    、65年台上字第1212號判例意旨參照）。再按強盜罪之強暴
    、脅迫，以所施用威嚇之程度，客觀上足以壓抑被害人之意
    思，至使不能抗拒為已足。至施用之威嚇手段，客觀上是否
    足以壓抑被害人之意思自由，應依一般人在同一情況下，其
    意思自由是否因此受壓制為斷，不以被害人之主觀意思為準
    （最高法院87年度台上字第3705號判決意旨參照）。而所謂
    強暴，係指直接或間接對於人之身體施以暴力，壓制被害人
    之抗拒，或使被害人處於不能抗拒之狀態而言，不以與被害
    人身體有直接接觸為限（最高法院22年上字第317號判例意
    旨參照）。本案衡諸客觀情形，案發當時加油站內除證人乙
    ○○與被告外，並無其他加油站員工或顧客在場一節，業據
    證人乙○○證述綦詳，復時值深夜時分，證人乙○○見被告
    所著雨衣隆起，作出手握住槍枝之動作，而槍枝射擊之速度
    及殺傷力均較普通兇器為大，且不需與被害人身體有所接觸
    ，只要在相當射程距離內均可造成人身極大之傷害，是被告
    此種舉動顯已構成強暴行為；另被告又以選擇吃子彈（意即
    開槍射殺）或交付財物之言語恫嚇乙○○，堪認證人乙○○
    於客觀上已達無法抗拒之程度。況證人乙○○亦證稱「當時
    很緊張，我趕快低頭查看有無東西可以反擊，直到被告以假
    裝持槍的手拿包包時，才知道沒有槍，才開始反擊‧‧‧被
    告手未伸出前，我的行動受到控制，被被告制止住，因為報
    告作勢持槍，我就不敢動」等語（本院卷第49頁），顯見被
    告之威嚇手段致使證人乙○○之意思自由於主、客觀情況下
    均受壓制，而達不能抗拒之程度，辯護人上開辯解，顯有未
    洽。
  (3)辯護人雖又為被告辯稱其行為應僅達未遂云云，然被告強盜
    後沿台中縣沙鹿鎮○○路由西向東逃逸，轉進同鎮○○○路
    658巷內，再轉進北勢東路由東向西方向，所得贓款1萬4千
    元散落於北勢東路658巷內，為警尋獲等情，業據被告於警
    詢時自白明確（警卷第3頁），並有贓物認領保管收據1紙在
    卷可稽（警卷第31頁），另參以證人乙○○上開證言，顯見
    被告係於加油站出口處，將現金1萬4千元自強盜所得之腰包
    內取出，再將腰包丟回予證人乙○○，僅攜帶現金逃逸，惟
    於逃逸途中不慎遺落，則以贓款已置於被告實力支配下一節
    觀之，其強盜行為業已既遂無疑。
  (4)再者，被告又辯稱當天我有吃戒毒的藥，情緒很低落，糊里
    糊塗，才會犯案云云，然證人乙○○證稱案發當時除感覺被
    告態度兇惡外，並未感覺其精神狀況有何特別之處等語，參
    以被告於案發後不到4小時即為警查獲，於警詢及偵訊時就
    警察及檢察官之偵訊問題，均能具體回答，並能帶同警方至
    逃逸路線中之台中縣沙鹿鎮○○○路664號對面工地地下室
    起出作案用黃色輕便雨衣，此觀之各該筆錄之記載自明，顯
    見其於案發時意識清楚，是被告辯稱其因服藥而糊里糊塗云
    云，難以採信。
  (5)此外，復有鐵製剪刀1支、黃色輕便雨衣1件扣案可資佐證，
    被告以強暴、脅迫之手段強盜證人即被害人乙○○財物之行
    為，堪以認定。
二、按刑法第321條第1項第3款所謂之兇器，其種類並無限制，
    凡客觀上足對人之生命、身體、安全構成威脅，具有危險性
    之兇器均屬之，且祇須行竊時攜帶此種具有危險性之兇器為
    已足，並不以攜帶之初有行兇之意圖為必要（最高法院79年
    台上字第5253號判例意旨參照）。查本件被告持以犯強盜案
    件之鐵製剪刀1支，屬金屬鐵製材質，全長21公分、刀刃長
    10公分一節，業經本院勘驗屬實（見本院卷第52頁），足以
    為殺傷人之生命、身體之器械，屬具有危險性之兇器無疑。
    是核被告甲○○所為，係犯刑法第330條第1項之攜帶兇器加
    重強盜罪。爰審酌被告有如犯罪事實欄之前科紀錄，素行欠
    佳，且目前尚在假釋期內，有台灣高等法院被告前案紀錄表
    在卷可參，猶不知悔悟，不思以正途賺取所需，竟以強盜方
    式獲取財物，嚴重敗壞社會治安，行為殊不可取，且犯罪後
    猶飾詞狡辯，態度不佳，惟念其實際犯罪所得不高，且於強
    盜過程中，未進一步加害被害人等一切情狀，量處如主文所
    示之刑，以資懲儆。至扣案之鐵製剪刀1支、黃色輕便型雨
    衣1件，雖係被告供犯罪所用之物，然其辯稱為母親所有，
    又無證據可資證明係被告所有之物，爰不依刑法第38條第1
    項第2款規定，為併予沒收之諭知，復予敘明。
據上論斷，應依刑事訴訟法第299條第1項前段，刑法第330條第1
項，判決如主文。
本案經檢察官丙○○到庭執行職務。
中　　華　　民　　國　　96　　年　　6 　　月　　14　　日
                   台灣台中地方法院刑事第二庭
                         審判長法  官  林清鈞
                               法  官  許金樹
                               法  官  陳姵君
以上正本證明與原本無異。
如不服本判決，應於送達後十日內向本院提出上訴狀（須附繕
本），上訴於臺灣高等法院臺中分院。
                               書記官  莊金屏
中　　華　　民　　國　　96　　年　　6 　　月　　14　　日
附錄論罪科刑法條
中華民國刑法第330條第1項：
犯強盜罪而有第321條第1項各款情形之一者，處七年以上有期徒
刑。
中華民國刑法第321條：
犯竊盜罪而有左列情形之一者，處六月以上、五年以下有期徒刑
：
一  於夜間侵入住宅或有人居住之建築物、船艦或隱匿其內而犯
    之者。
二  毀越門扇、牆垣或其他安全設備而犯之者。
三  攜帶兇器而犯之者。
四  結夥三人以上而犯之者。
五  乘火災、水災或其他災害之際而犯之者。
六  在車站或埠頭而犯之者。
前項之未遂犯罰之。
